最高法院刑事判決　　　　　　　　　　　　　　　　　八十六年度台覆字第七一號
　　被　告　甲○○
右被告因煙毒案件，經台灣高等法院中華民國八十六年二月五日終審更審判決（八十
五年度上更(一)字第八四八號，起訴案號：台灣板橋地方法院檢察署八十四年度偵字第
二○三○號）後，送請覆判，本院判決如左：
    主  文
原判決核准。
    理  由
本件原判決認定被告甲○○綽號「張董」，獲悉其香港友人郭水明（年約三、四十歲
，確實年籍住所不詳）有大量毒品海洛因待售，認有牟利之機會，竟與郭水明共同基
於販賣毒品海洛因營利之概括犯意，由郭水明負責供應毒品海洛因，被告則負責接洽
買主，自民國八十三年五月二十四日起至同年六月十五日止，先後六次，以每塊九‧
三兩，售價新台幣（下同）四十五萬元或四十四萬元，在台北市某處連續售賣毒品海
洛因予王明枝，其詳情如下：(一)八十三年五月二十四日出售一塊九‧三兩，價款四十
五萬元；(二)同年六月六日售賣一塊九‧三兩，價款四十四萬元；(三)同年六月六日再售
賣一塊九‧三兩，價款四十四萬元；(四)同年六月九日售賣兩塊十八‧六兩，價款八十
八萬元；(五)同年六月十四日售賣一塊九‧三兩，價款四十四萬元；(六)同年六月十五日
又賣一塊九‧三兩，價款四十四萬元。共計售賣七塊，六五‧一兩，得款三百零九萬
元。嗣警方於同年七月一日上午七時三十分，在台北縣土城市○○路○段一七七巷三
十二號二樓王明枝住處查獲王明枝販賣毒品及安非他命案件，經王明枝供出被告有販
賣毒品海洛因情事，並查扣王明枝登載買進海洛因之帳冊。旋被告於八十四年一月十
七日因另案通緝被緝獲，經檢察官提訊而查獲等情。係以被告於八十四年一月十九日
檢察官訊問時已供認：「我是因王明枝向我催討債款，我知道郭水明他們可買到海洛
因，所以我就叫王明枝去找買主，湊足數量後，由我居中聯絡（王明枝與郭水明無直
接聯絡與見面，錢也是由我拿給郭水明的），介紹郭水明賣王明枝海洛因數塊，是於
八十三年五、六月間介紹上述交易……。」，嗣於初審法院審理時，並多次供稱：「
（郭水明）三、四十歲，住在香港，平常我去香港找他，……他託我幫他介紹人買海
洛因。……」、「（明枝）拜託我，……他需要海洛因，他沒有貨源，叫我幫他介紹
貨主，我就去幫他聯絡郭水明，……」、「有人叫我『張董』」各等語，足見被告甲
○○即係綽號「張董」者，確有居中聯絡毒品海洛因貨主郭水明及買主王明枝，而與
郭水明共同售賣毒品海洛因予王明枝之事實。又依另案被告王明枝所涉煙毒案件（原
審法院八十四年度上訴字第六七二四號）所查扣之帳冊一本之登載內容，其中編號二
十一頁記載「五月二十四日，張董，九‧三才（指九‧三兩）四十五萬；六月六日，
張董，九‧三才，四十四萬；六月六日，張董，九‧三才，四十四萬；六月九日，張
董，十八‧六才，八十八萬；六月十四日，九‧三才，四十四萬；六月十五日，九‧
三才，四十四萬」且其中九‧三才或十八‧六才意指每塊重量九‧三兩或二塊合計十
八‧六兩，四十五萬或四十四萬，係指每塊之價款四十五萬元或四十四萬元等情，復
經王明枝在八十五年六月四日該案審理供明在卷，則被告與郭水明共同連續售賣毒品
海洛因予王明枝之價格，除八十三年五月二十四日之一次，係九‧三兩價格四十五萬
元外，其餘各次均係每九‧三兩價格四十四萬元，亦堪認定。且據被告於八十五年十
月二十三日原審法院訊問時供稱：「王明枝有告訴我說要買四號，我知道郭水明有賣
四號（即海洛因）」等語，益見被告所出售者確為毒品海洛因無訛。事證至臻明確，
被告犯行堪以認定，為其所憑之證據及認定之理由。而以被告嗣後翻異前供，否認有
夥同郭水明共同售賣毒品海洛因予王明枝之情事，或辯稱「明枝」並非另案被告王明
枝，或稱其與王明枝不相識，或稱無郭水明其人云云，均無非事後卸責之詞，不足採
信；而王明枝於另案偵查中諉稱僅為被告介紹毒品買主，及於原審法院訊問時，到庭
佯稱不認識被告甲○○，或稱被告甲○○並非「張董」，其與被告無交易毒品云云，
或係避重就輕，或護被告之詞，同無可採。至郭水明涉嫌販賣毒品部分，因被告於
偵查中僅提供郭水明之姓名，並無其確實之年籍住所等資料，且據稱郭水明係大陸地
區人士，居住於香港，則檢察官查無郭水明販賣毒品之詳細情形，而暫予簽結，亦屬
當然之結果，尚難據此執為有利被告之認定，均經依據卷內資料分別詳予指駁、說明
。查海洛因係肅清煙毒條例第二條所規定之毒品，核被告所為，係犯同條例第五條第
一項之販賣毒品罪。其販賣前持有毒品之低度行為，為販賣毒品之高度行為所吸收，
不另論罪。被告與成年人郭水明間就販賣毒品之行為，彼此具有犯意之聯絡及行為之
分擔，均屬共同正犯。又其先後六次販賣毒品犯行，時間密接，犯罪構成要件相同，
顯係基於概括之犯意反覆為之，應依連續犯以一罪論，因該罪法定本刑為死刑或無期
徒刑，依法不得加重。因而撤銷初審不當之判決，適用肅清煙毒條例第五條第一項、
第十三條第一項，刑法第十一條前段、第二十八條、第五十六條、第三十七條第一項
，論被告以共同連續販賣毒品罪，並審酌被告之品行、智識程度、犯罪之動機、目的
、手段、販賣毒品海洛因之次數、數量及危害社會大眾健康之程度等一切情狀，量處
無期徒刑，並依法宣告褫奪公權終身，販賣毒品所得財物三百零九萬元，併予宣告沒
收。查原判決對於被告有關犯罪之證據，已盡其調查能事，而其論處被告罪刑，復已
詳其所憑之證據及認定之理由，所為論又與卷內證據資料悉相符合，其證據取捨
與證據證明力判斷職權行使，以及量定刑度之理由說明，暨法則適用之論，亦均無
悖乎證據法則與實定法則。是其認事用法，均無違誤，應予核准。末查犯肅清煙毒條
例之罪者，以地方法院或其分院為初審，高等法院或其分院為終審，除(一)地方法院或
其分院判處死刑或無期徒刑而未經上訴之案件；或(二)高等法院或其分院判處死刑或無
期徒刑之案件，或駁回對於初審法院判處死刑或無期徒刑之上訴案件，應自判決送達
被告之次日起，分別於二十日或十日內，將卷宗證物送最高法院覆判外，被告對終審
法院之判決並無聲請覆判之權，此觀該條例第十六條之規定自明。是被告之聲請覆判
，僅係促請原法院為職權之發動。本院既仍應依覆判程序辦理，對於被告之聲請覆判
，自毋庸另從程序上予以駁回，附此明。
據上論結，應依肅清煙毒條例第十七條第一款，判決如主文。
中      華      民      國    八十六    年      五      月      八      日
                              最高法院刑事第五庭
                                  審判長法官  陳  錫  奎
                                        法官  洪  清  江
                                        法官  李  璋  鵬
                                        法官  吳  昆  仁
                                        法官  李  彥  文
      右正本證明與原本無異
                                              書  記  官
中      華      民      國    八十六    年      五      月     十三     日
